【裁判字號】    89,易,2428
【裁判日期】    891216
【裁判案由】    傷害
【裁判全文】
臺灣板橋地方法院刑事判決                        八十九年度易字第二四二八號
    公  訴  人  臺灣板橋地方法院檢察署檢察官
    被      告  丙○○
                乙○○
右列被告等因傷害案件，經檢察官提起公訴（八十九年度偵字第九０八０號），本院
判決如左：
    主  文
丙○○、乙○○共同傷害人之身體，各處拘役伍拾玖日，如易科罰金均以參佰元折算
壹日。
    事  實
一、緣甲○○於民國八十九年一月十六日凌晨一時三十分許，接到丙○○打電話給彼
    說彼詐騙丙○○先生巫金倉的房屋，甲○○即於同日凌晨二時許至臺北縣板橋市
    ○○路○段二０二之二號丙○○、乙○○二人所共同經營之小吃店質問丙○○上
    情，甲○○與丙○○發生口角，竟基於互毆傷害之犯意互相用拳頭打對方以致彼
    二人均倒在地上，此時，乙○○自該小吃店之廚房出來看到上情，即基於與丙○○傷害甲○○之共同犯意聯絡與行為分擔，用手勒住甲○○之頸部，被告丙○○
    就持甲○○之行動電話打甲○○頭部十多下，致甲○○受有右臉頰擦傷二處各零
    點五乘零點五公分、頭部擦傷一公分、右手臂腫脹、頭部血腫一乘一公分等傷害
    。
二、案經甲○○告訴臺灣板橋地方法院檢察署檢察官偵查起訴。
    理  由
一、訊據被告丙○○固坦承於右開時地用拳頭與告訴人甲○○互毆，被告乙○○固坦
    承於右開時地看到告訴人與被告丙○○倒在地上互毆，惟均矢口否認有何傷害犯
    行，被告丙○○辯稱：「當時是告訴人先動手，用拳頭打我的頭部，我被打的倒
    在地上，後來我躺在地上用拳頭互相毆打。被告乙○○是來勸架，他沒有勒住告
    訴人的脖子，我也沒有用行動電話打告訴人的頭部。」云云；被告乙○○辯稱：
    「當時我跟被告丙○○在小吃店，我有看到告訴人來店內跟被告丙○○在吵架，
    我要他們到外面談，不要影響生意，他們二人就到店外，但我沒有看到他們二人
    如何打架，因當時我進入廚房；我出來後看到他們二人倒在地上並且用拳頭互相
    毆打對方，我沒有用手去勒住告訴人的頸部，我去將他們二人拉開，他們二人被
    拉開，我沒有看到被告丙○○有用行動電話打告訴人的頭部。」云云。惟查：
（一）右揭犯罪事實，迭據告訴人於偵審中指訴稽詳。而告訴人因此受有右臉頰擦傷
    二處各零點五乘零點五公分、頭部擦傷一公分、右手臂腫脹、頭部血腫一乘一公
    分等傷害，亦有卷附中英醫院診斷證明書可稽。
（二）抑且，經本院將被告二人與告訴人送請法務部調查局做測謊鑑定結果：「一、
    丙○○稱：（一）、案發時其未持行動電話敲打甲○○頭部；（二）案發時乙○○未以手肘勒甲○○頭部。經測試呈情緒波動之反應，研判有說謊。二、乙○○
    稱：（一）、案發時丙○○未持行動電話敲打甲○○頭部；（二）、案發時其未
    以手肘勒甲○○頸部。經測試呈情緒波動之反應，研判有說謊。（三）、甲○○
    稱：（一）、案發時丙○○持行動電話敲打其頭部；（二）、案發時乙○○以手
    肘勒其頸部。經測試無情緒波動之反應，研判未說說。」，此有本院卷附該局鑑
    定通知書可稽。足徵告訴人之前開指訴誠屬有據，而被告等之前揭辯稱顯係飾卸
    之詞。
（三）至被告丙○○辯稱是告訴人先行動手，彼之行為是正當防衛云云。然按對於現
    在不法之侵害，而出於防衛自己或他人權利之行為，不罰。但防衛行為過當者，
    得減輕或免除其刑，刑法第二十三條定有明文。又按互毆不得主張正當防衛，應
    以彼此均有傷人之故意，而下手先後又無從證明者為限，如果一方初無傷人故意
    ，防衛情形復極明顯，仍得以正當防衛論；再按彼此互毆，又必以一方初無傷人
    之行為，因排除對方不法之侵害而加以還擊，始得以正當防衛論，最高法院著有
    九年上字第七十一號判例、三十年上字第一０四０號判例可稽。足徵行為人主觀
    上如具有防衛意思而非侵害意思，且客觀上有防衛之事實者，始可以主張正當防
    衛。況互毆須就鬥爭之全貌加以觀察，而不應以鬥爭行為中，其瞬間之部分的攻
    防態樣加以判斷，且縱係互毆，仍有成立正當防衛之可能（日本最高裁判所昭和
    三十二年一月二十二日刑集十一卷一號第三十一頁參照）。易言之，在偶而互毆
    而非約定互毆之情形，倘其中之一方，在主觀上具有防衛之意思，且在客觀上亦
    下手在後者，自得主張刑法第二十三條所規定之正當防衛，迭如前述，是被告丙○○應係基於互相傷害告訴人之犯意，傷害對方，而非基於正當防衛之意思排除
    侵害，當無疑義。蓋苟被告丙○○確基於正當防衛之意思，則被告丙○○焉需以
    行動電話敲打告訴人之頭部十幾下？即苟被告丙○○主觀上係基於正當防衛之意
    ，則為排除侵害，彼大可以離開現場或報警或將告訴人推開即可，何需以行動電
    話敲打告訴人之頭部十幾下？是被告丙○○前開有關毆打對方是基於正當防衛意
    思之辯解，與實情不合，不足採信。
稽諸前揭事證，被告等所辯，無非事後畏罪卸責之虛詞，本案事證明確，被告等犯行
堪以認定，應予依法論科。
二、核被告等所為均係犯刑法第二百七十七條第一項之傷害人之身體罪。被告二人間
    就上開傷害犯行，有犯意聯絡及行為分擔，為共同正犯。爰審酌被告等犯罪之動
    機、目的、手段、犯罪時所受之刺激、品行、生活狀況、智識程度、犯罪所生之
    損害，犯後飾詞卸責、態度不佳、遲未與告訴人達成和解等一切情狀，各量處如
    主文所示之刑，並均諭知易科罰金之折算標準，以資懲儆。
據上論斷，應依刑事訴訟法第二百九十九條第一項前段，刑法第二十八條、第二百七
十七條第一項、第四十一條，罰金罰鍰提高標準條例第一條前段、第二條，判決如主
文。
本案經檢察官陳孟黎到庭執行職務。
中      華      民      國    八十九    年      十二    月      十六    日
                                      臺灣板橋地方法院刑事第四庭
                                          法  官  許必奇
右正本證明與原本無異。
如不服本判決，應於判決送達後十日內向本院提出上訴狀 (應附繕本) ，上訴於臺灣
高等法院。
                                          書記官  高玉彬
中      華      民      國    八十九    年      十二    月    二十二    日
附錄：刑法第二百七十七條第一項。
刑法第二百七十七條
傷害人之身體或健康者，處三年以下有期徒刑，拘役或一千元以下罰金。
犯前項之罪，因而致人於死者，處無期徒或七年以上有期徒刑；致重傷者，處三年以
上十年以下有期徒刑。


司法院資訊處製作；財團法人民間司法改革基金會備份。
